【裁判字號】    96,易,586
【裁判日期】    970227
【裁判案由】    竊盜
【裁判全文】
臺灣嘉義地方法院刑事判決               96年度易字第586號
公  訴  人  臺灣嘉義地方法院檢察署檢察官
被      告  甲○○
上列被告因竊盜案件，經檢察官提起公訴（95年度偵字第8573號
），本院判決如下：
    主  文
甲○○犯竊盜罪，處有期徒刑壹年，減為有期徒刑陸月，如易科
罰金，以銀元參佰元即新台幣玖佰元折算壹日。
    事  實
一、甲○○明知乙○○所有車牌號碼Z2-947號自用大貨車，係其
    介紹乙○○於民國95年3月間，至嘉義縣水上鄉「長江汽車
    當鋪」購買（原車主係洪永良，尚未辦理過戶），其並未出
    資。乙○○購車後與甲○○一起經營貨運業務，惟自95年5
    月初起，因營運狀況不佳，未再營運，乙○○遂將上開自用
    大貨車停放在住處附近之嘉義市○區○○路與長春一街口。
    甲○○意圖為自己不法之所有，未經乙○○同意，於95年5
    月28日某時，在上開地點，以另行打造之車鑰匙，竊取自用
    大貨車得手，供己載運貨物使用。嗣於95年11月2日上午7時
    54 分許，駕駛上開自用大貨車，行經國道三號公路北向車
    道158.7公里處（臺中縣大甲鎮路段之地磅）時為警查獲，
    始查知上情。
二、案經乙○○訴由內政部警政署國道公路警察局第七警察隊報
    告臺灣臺中地方法院檢察署檢察官呈請臺灣高等法院檢察署
    令轉臺灣嘉義地方法院檢察署檢察官偵查起訴。
    理  由
一、證據能力部分：按被告以外之人於審判外之言詞或書面陳述
    ，除法律有規定者外，不得作為證據。被告以外之人於審判
    外之陳述，雖不符前4條之規定，而經當事人於審判程式同
    意作為證據，法院審酌該言詞陳述或書面陳述作成時之情況
    ，認為適當者，亦得為證據。當事人、代理人或辯護人於法
    院調查證據時，知有第159條第1項不得為證據之情形，而未
    於言詞辯論終結前聲明異議者，視為有前項之同意。刑事訴
    訟法第159條第1項、第159條之5分別定有明文。查告訴人乙
    ○○（就其提起本件告訴之訴訟法上地位，為告訴人，惟以
    其為證據方法，於證據法上則稱為證人，以下均以證人之身
    份稱之）於警詢、檢察事務官詢問時之審判外陳述（見偵卷
    第6-9、23-24、37-39、49、63-64 、92頁）、證人蔡傳興
    （見偵卷第49、64頁）、洪永良（見偵卷第47-49頁）於檢
    察事務官詢問時之審判外陳述、車輛竊盜車牌失竊資料個別
    查詢報表、贓物認領保管單等證據方法，經本院於審理逐一
    提示予被告甲○○表示意見，被告未於言詞辯論終結前聲明
    異議，揆諸前揭說明，可認為同意作為證據。前述證據復無
    證明力明顯過低或該證據係違法取得之情，且本院審酌該審
    判外供述證據製作當時之過程、內容、功能等情況，尚具備
    合法可信之適當性保障，以之為證據使用並無不適當之情，
    且因被告已同意上開審判外陳述作為證據使用，顯已放棄詰
    問權，以之為證據使用自無礙被告於程式上之彈劾詰問權利
    ，本院認為前開傳聞證據合於刑事訴訟法第159條之5第1項
    規定，因而具備證據能力，合先敘明。
二、認定犯罪事實所憑之證據及其認定之理由：
(一)、訊據被告甲○○對於下列事實均不爭執，惟辯稱：上開自用
    大貨車係伊與告訴人乙○○合夥購買，雖由乙○○先行出資
    ，但約定按日後營運獲利扣除被告應付車款，95年5月間乙
    ○○不願再經營貨運業務，大貨車停放在路旁未使用，伊礙
    於經濟壓力，又無法聯絡上乙○○，才自行以伊保管之鑰匙
    將車開走云云。
１、車主洪永良所有之車牌號碼Z2-947號自用大貨車，於民國95
    年3 月間，因未繳納嘉義縣水上鄉「長江汽車當鋪」之借款
    ，牽至該當舖為流當品。
２、乙○○與洪永良於95年4月17日就上開自用大貨車簽立讓渡
    證書。
３、被告於95年5月28日，在嘉義市○區○○路與長春一街口，
    以車鑰匙發動上開自用大貨車，供己載運貨物營業使用，至
    95年11月2日上午7時54分許為警查獲。
４、被告與乙○○於95年4月17日起迄同年5月間，共同駕駛上開
    大貨車載運貨物，賺取運費。
５、自「長江汽車當鋪」贖取上開自用大貨車之費用17萬5千元
    及拖吊費2萬元，均為告訴人乙○○支付（見本院卷第53頁
    ）。
(二)、證人乙○○即告訴人於警詢、檢察事務官詢問及本院審理時
    均否認與被告合夥購車，並證稱：我與被告原本同為果菜行
    司機，是同事關係，上開自用大貨車是被告介紹我去買的，
    原是被告表妹夫洪永良所有，因為流當被牽置於「長江汽車
    當鋪」，總價17萬5千元，外加2萬元拖吊費，錢都是由我一
    人支付，買車後兩把鑰匙都在我這邊，並未交給被告保管等
    語（見6-9、23-24頁、本院卷第47頁）。又告訴人乙○○向
    洪永良買車之事實，有讓渡證書1紙（見偵卷第12頁），附
    卷可稽，上開讓渡證書載明買主僅為「乙○○」，若被告是
    與告訴人合夥購買，為保障自身權利，豈有未要求同列為讓
    渡證書上買受人之理。
(三)、證人洪永良即上開自用大貨車原車主於警察事務官詢問時亦
    證稱：乙○○原本說要和被告合買大貨車，之後蔡傳興、被
    告和我拿錢到當鋪買回大貨車。讓渡證明書是我簽的，當時
    是簽給當鋪。被告和乙○○後來談不攏，蔡傳興又跟我說告
    訴人不要和被告合買等語（見偵卷第47頁）。顯然被告與告
    訴人雖原有合夥購買之意，但後來未達成共識，故僅由告訴
    人出資。
(四)、證人蔡傳興即被告之堂兄於檢察事務官詢問時雖證稱：當初
    買車大家說好，被告沒有錢，要付利息給告訴人，因為告訴
    人將車子開到失竊地點後未再聯絡被告，被告需要現金，才
    將車子開走云云（見偵卷第38頁）；然證人蔡傳興若確實知
    悉被告與告訴人間之合夥關係為何，豈有針對合夥的內容、
    利息計算方式等，均表示不清楚之理（見偵卷第49頁）。況
    證人洪永良證稱：經蔡傳興轉述，告訴人與被告談不攏，後
    來未合夥購買等情，已如上述，顯與證人蔡傳興之證詞不符
    ，是證人蔡傳興之證詞，顯有可疑，尚難驟信。
(五)、再者，購買系爭自用大貨車之價金，全數由告訴人支付等情
    ，為被告所不爭執，95年4月17日購車後迄95年5月28日被告
    獨自將大貨車開走期間，車輛維修費用亦均由告訴人支付，
    有車輛委修單影本附卷可資佐證（見偵卷第72-73頁）。而
    告訴人為民國61年7月14日生，95年3、4月間購買上開自用
    大貨車時，年滿33歲，原在果菜公司擔任司機，顯有相當之
    社會經驗，又非至愚之人，如確實與被告合夥購車，則車款
    17萬5千元加拖吊費用為2萬元，合計19萬5千元，理應雙方
    平均負擔，其先行支付後，豈有未要求被告簽立借據或本票
    ，以資作為借款擔保之理？
(六)、被告空言抗辯與告訴人為合夥關係，因沒有現金暫向告訴人
    借款，利息另外支付，由營運利潤中扣除，並無不法所有意
    圖云云，卻無法說出利率為何？是否簽立借據？借款清償之
    方式？顯然有違常理。況告訴人證稱與被告共同駕駛上開自
    用大貨車營運期間均未獲利等情（見本院卷第49頁），顯見
    ，從事貨運業務因車輛維修、油耗、高速公路回數票、司機
    餐旅費等等支出，並非保證獲利。若約定由告訴人先行支付
    車款，再由營業獲利中扣除被告應負擔部分，在被告未提出
    擔保品之情形下，無疑對告訴人毫無保障，對被告則是穩賺
    不賠之無本生意，一旦營業失利，被告可率爾否認合夥購車
    乙節，對告訴人而言顯然極為不公平，告訴人豈有同意成立
    此種不平等之合夥關係之理？被告之辯解，實難信為真實。
(七)、況系爭車輛95年5月28日失竊當天，告訴人隨即向警方報案
    乙節，有車輛竊盜、車牌失竊資料個別查詢報表「報案時間
    」之記載可參。告訴人與被告間若是存有合夥關係，告訴人
    理應先行聯絡被告，懷疑被告獨自將車開走，方為事理之常
    ，豈有甘冒誣告之風險，於失竊當日隨即向警方報案之理？
(八)、又被告辯稱：與告訴人是合夥關係，所以保有1支鑰匙，是
    以鑰匙發動車輛云云；然告訴人證稱：向當鋪買車有配2支
    鑰匙，均在我身上，我不知道被告為何有鑰匙可以將車開走
    ，之前只有把車停在被告他家附近時，他才會保有鑰匙，失
    竊當日並沒有交鑰匙給被告等語（見偵卷第37頁）。則被告
    與告訴人在買得系爭車輛後，一起經營貨運業務，有時保有
    車輛鑰匙，乃工作上所必須，被告利用機會隨時可能複製鑰
    匙，實難以被告是用鑰匙發動車輛，即推論被告與告訴人間
    有合夥購車之關係存在。
(九)、告訴人既未與被告合夥購買上開自用大貨車，則被告對該車
    當無權利可言，縱曾一同利用該車經營貨運業務，也僅是業
    務上合作關係，並非取得對車輛之所有權或使用權，被告辯
    稱95年5月28日將車開走前曾與告訴人電話聯繫，但告訴人
    未接聽電話云云，縱屬真實，然上開自用大貨車為告訴人1
    人所有，被告應徵得其同意方可使用，告訴人又無接聽被告
    電話之義務，被告在未得告訴人應允之情形下將車開走，且
    至95年11月2日為警查獲時止，近6個月時間占有使用該車，
    顯見其不法所有意圖。
三、新舊法比較說明：
(一)、被告行為後，95年6月14日修正公佈，同年7月1日施行之刑
    法施行法第1條之1第1項、第2項前段增訂「中華民國94年1
    月7日刑法修正施行後，刑法分則編所定罰金之貨幣單位為
    新臺幣。94年1月7日刑法修正時，刑法分則編未修正之條文
    定有罰金者，自94年1月7日刑法修正施行後，就其所定數額
    提高為30倍。」等內容。而被告所犯之刑法第320條第1項自
    72年6月26日（即罰金罰鍰提高標準條例修正公佈日）迄今
    未修正，其罰金法定刑為「5百元」，貨幣單位乃「銀元」
    ，依罰金罰鍰提高標準條例第1條前段提高10倍，實為「銀
    元5千元」，依現行法規所定貨幣單位折算新台幣條例第2條
    折算為「新臺幣1萬5千元」。刑法施行法於95年7月1日施行
    後，所定罰金之貨幣單位為新臺幣，就其所定數額提高30倍
    ，刑法第320條第1項之罰金法定刑「5百元」，依該規定折
    算，亦為「新臺幣1萬5千元」。是刑法施行法前開條文修正
    後，刑法第320條第1項「罪刑」並未變更。刑法施行法第1
    條之1第1項、第2項前段之法律效果乃將刑法分則罰金刑之
    貨幣單位從「銀元」轉換為「新臺幣」，係一貨幣單位準據
    法，修正意旨亦止於釐清吾國先前易生混淆之貨幣單位系統
    ，與罪刑無涉，尚無刑法第2條第1項新舊法比較適用之問題
    ，自應適用現行有效之法律。
(二)、被告行為後，刑法於94年1月7日修正，同年2月2 日公布，
    業於95年7月1日施行。按行為後法律有變更者，適用行為時
    之法律。但行為後之法律有利於行為人者，適用最有利於行
    為人之法律，修正後之刑法第2條第1 項定有明文。該條之
    規定係規範行為後法律變更所生新舊法律比較適用之準據法
    ，雖亦經修正，但因屬適用法律之準據法，本身尚無比較新
    舊法之問題，應一律適用裁判時之修正後刑法第2條之規定
    ，決定適用之刑罰法律（最高法院95年5月23日刑事庭第八
    次會議決議可資參照）。
(三)、刑法第320條第1項之罪之法定本刑中關於罰金刑最低度部分
    ，依修正後刑法第33條第5款規定為「新臺幣1千元以上，以
    百元計算之」，較舊法所定罰金最低度為「銀元1元以上」
    為重，依刑法第2條第1項規定，以舊法較為有利於被告。
(四)、易科罰金之折算標準，依修正前刑法第41條第1項前段、修
    正前罰金罰鍰提高標準條例第2條（現已刪除），以銀元3百
    元即新臺幣9百元折算1日，修正後提高為以新臺幣1千元、2
    千元或3千元折算1日，經比較新舊法，以行為時之舊法有利
    於被告。
(五)、綜其全部罪刑之結果而為比較後，以上均應適用行為時之規
    定。
四、論罪科刑：
(一)、核被告甲○○所為，係犯刑法第320條第1項之竊盜罪。
(二)、爰審酌被告甲○○國小畢業之智識程度，明知未與告訴人合
    夥出資購買上開自用大貨車，為圖一己之私利，擅自竊取使
    用，犯後否認犯行，不知悔改，且雖於偵查中與告訴人達成
    和解，同意支付賠償金23萬元，並簽立23張作為擔保，每月
    支付1萬元，告訴人並將上開自用大貨車交被告營運使用，
    有和解書及本票影本附卷可參（見偵卷第65、74-85頁），
    未料被告未能履行和解條件，賠償金分文未付，車輛去向不
    明，造成告訴人嚴重損失，被告犯行之手段、方式尚屬平和
    及無構成累犯之素行（見卷附臺灣高等法院被告前案紀錄表
    ）等一切情狀，量處有期徒刑10月，以資懲儆。
(三)、另中華民國九十六年罪犯減刑條例於96年7月4日制定公布，
    並自96年7月16日施行，被告所犯本案犯行，犯罪時間於96
    年4月24日以前，符合該條例第2條第1項第3款規定應予減刑
    2分之1之要件，爰依上開減刑條例第7條之規定，就被告宣
    告有期徒刑部分，諭知如主文所示之減得之刑，並諭知易科
    罰金之折算標準。
(四)、被告竊取上開自用大貨車所用支鑰匙1把，並未扣案，且無
    證據證明尚未滅失，為免將來執行之困難，爰不宣告沒收，
    附此敘明。
據上論斷，應依刑事訴訟法第299條第1 項前段、刑法第2 條第
1項前段、第320條第1項、第41條第1項前段（修正前），中華民
國九十六年罪犯減刑條例第2條第1 項第3 款、第7 條、第9 條
，刑法施行法第1條之1 第1 項、第2 項前段，（修正前）罰金
罰鍰提高標準條例第2條，判決如主文。
本案經檢察官陳慧玲到庭執行職務
中    華    民    國    97    年    2     月    27    日
                  刑事第五庭    法  官  洪嘉蘭
以上正本證明與原本無異。
如不服本判決，應於判決送達後10日內，向本院提出上訴狀。
中    華    民    國    97    年    2     月    27    日
                            書記官  吳明蓉
中華民國刑法第320條第1項
意圖為自己或第三人不法之所有，而竊取他人之動產者，為竊盜
罪，處5年以下有期徒刑、拘役或5百元以下罰金。


司法院資訊處製作；財團法人民間司法改革基金會備份。
